【裁判字號】    98,審訴,4701
【裁判日期】    990119
【裁判案由】    毒品危害防制條例
【裁判全文】
臺灣高雄地方法院刑事判決            98年度審訴字第4701號
公  訴  人  臺灣高雄地方法院檢察署檢察官
被      告  甲○○
                    （現另案在臺灣高雄第二監獄執行中）
上列被告因毒品危害防制條例案件，經檢察官提起公訴（98年度
毒偵字第5503號），嗣被告於本院準備程序中就被訴事實為有罪
之陳述，經本院告知簡式審判程序之旨，並聽取被告與公訴人之
意見後，合議庭裁定由受命法官獨任進行簡式審判程序，判決如
下：
    主  文
甲○○施用第一級毒品，累犯，處有期徒刑玖月。扣案第一級毒
品海洛因壹包（含包裝袋，檢驗後淨重為零點貳肆公克）沒收銷
燬。
    事  實
一、甲○○前因施用毒品案件，經本院以88年度毒聲字第3978號
    裁定送觀察、勒戒後，認有繼續施用毒品傾向，再以88年度
    毒聲字第4505號裁定令入戒治處所施以強制戒治，復經本院
    以88年度毒聲字第8290號裁定停止戒治，所餘戒治期間自民
    國88年11月25日起付保護管束釋放出所，並於89年6 月28日
    未經撤銷上開停止戒治裁定，視為強制戒治執行完畢，經臺
    灣高雄地方法院檢察署檢察官以89年度毒偵字第740 號不起
    訴處分確定。復於92年間因施用毒品案件，經本院以92年度
    訴字第1208號判決判處應執行有期徒刑1 年2 月，於93年9
    月15日判決確定，於94年12月30日縮刑期滿執行完畢。又於
    95年、96年間因犯施用毒品、竊盜（3 罪）、搶奪等案件，
    經法院分別判處有期徒刑1 年、7 月、4 月、3 月、1 年確
    定，嗣經臺灣高等法院高雄分院以96年度聲減字第1912號裁
    定減刑，並定其應執行之刑為有期徒刑1 年4 月，於96年10
    月23日裁定確定，並於96年11月3 日縮刑期滿執行完畢。詎
    其不知悔改，復基於施用第一級毒品之犯意，於98年8 月18
    日18時許，在高雄縣林園鄉○○○路298 巷85弄20號2 樓住
    處，以針筒注射之方式，施用第一級毒品海洛因1 次。嗣其
    於同月19日15時50分許，在高雄縣林園鄉○○村○○路40號
    前，為警盤查，當場扣得海洛因1 包，並採其尿液送驗，檢
    驗結果呈嗎啡、可待因陽性反應，始悉上情。
二、案經高雄巿政府警察局鹽埕分局報請臺灣高雄地方法院檢察
    署檢察官偵查起訴。
    理  由
一、本件被告甲○○所犯係死刑、無期徒刑、最輕本刑為3 年以
    上有期徒刑以外之罪，其於準備程序中就被訴事實為有罪之
    陳述，經本院告知簡式審判程序之旨，並聽取公訴人及被告
    意見後，合議庭裁定由受命法官獨任進行簡式審判程序，合
    先敘明。
二、訊據被告對於上揭時、地，施用第一級毒品海洛因之事實，
    坦承不諱，而被告為警查獲所採之尿液檢體，經送高雄市立
    凱旋醫院檢驗結果，呈現可待因、嗎啡陽性反應，此有高雄
    市立凱旋醫院98年10月2 日A00000000 號濫用藥物尿液報告
    暨毒品尿液編號姓名對照表各1 份附卷可稽，又扣案之白色
    粉末1 包，經送檢驗結果，確係第一級毒品海洛因成分（驗
    前淨重0.250 公克，驗後淨重0.240 公克），亦有高雄市立
    凱旋醫院98年9 月15日高市凱醫驗字第11133 號濫用藥物成
    品檢驗鑑定書1 份在卷可憑（見偵卷第11頁）。足徵被告之
    任意性自白核與事實相符，應堪信為真實，可採為本件論罪
    科刑之依據。是本件事證明確，被告施用第一級毒品犯行，
    洵堪認定，應予依法論科。
三、按海洛因為毒品危害防制條例第2 條第2 項第1 款所稱之第
    一級毒品，不得施用、持有。次按觀察、勒戒或強制戒治執
    行完畢釋放後，5 年內再犯第10條之罪者，應依一般刑事訴
    訟程序予以起訴論罪科刑，此觀諸毒品危害防制條例第20條
    、第23條第2 項規定自明。查被告前因施用毒品案件，經本
    院88年毒聲字第4505號裁定送強制戒治，於89年6 月28日執
    行完畢。又於前開強制戒治執行完畢釋放後5 年內，因施用
    毒品案件，經本院以92年訴字第1208號判決判處應執行有期
    徒刑1 年2 月確定等情。按犯毒品危害防制條例第10條之罪
    ，經觀察、勒戒後，認無繼續施用毒品之傾向，應即釋放，
    並為不起訴處分；認有繼續施用毒品之傾向者，應由檢察官
    聲請法院裁定令入戒治處所施以強制戒治，至無繼續戒治之
    必要，強制戒治期滿，應即釋放，由檢察官為不起訴處分。
    經觀察勒戒、強制戒治執行完畢釋放後，5 年內再犯第10條
    之罪，依民國93年1 月9 日修正施行之毒品危害防制條例第
    23條第2 項規定意旨，應由檢察官偵查起訴。又依修正後之
    規定，僅限於「初犯」及「5 年後再犯」二種情形，始應先
    經觀察、勒戒或強制戒治程序。倘被告於5 年內已再犯，經
    依法追訴處罰，縱其第3 次（或第3 次以上）再度施用毒品
    之時間，在初犯經觀察、勒戒或強制戒治執行完畢釋放5 年
    以後，已不合於「5 年後再犯」之規定，且因已於「5 年內
    再犯」，顯見其再犯率甚高，原實施觀察、勒戒或強制戒治
    ，已無法收其實效，即應依該條例第10條處罰（最高法院97
    年度第5次 刑事庭會議決議參照）。因被告於強制戒治執行
    完畢釋放後，5 年內再犯毒品危害防制條例第10條之罪，且
    再犯本罪，是依前開說明，應依法追訴處罰。
四、核被告所為，係犯毒品危害防制條例第10條第1 項之施用第
    一級毒品罪。被告持有第一級毒品後進而施用，其持有之低
    度行為應為施用之高度行為所吸收，故不另論其持有毒品罪
    。又被告有如起訴書犯罪事實欄所載之前案紀錄等情，有臺
    灣高等法院被告前案紀錄表可參，其受有期徒刑執行完畢後
    ，5 年內故意再犯本件有期徒刑以上之罪，為累犯，應依刑
    法第47條第1 項之規定，加重其刑。本院審酌被告本院審酌
    被告前因施用毒品案件，經施以觀察勒戒、強制戒治，並經
    法院判處罪刑及執行完畢，仍未能徹底戒絕毒品，再犯本件
    施用毒品犯行，顯然缺乏戒絕毒品之決心，惟念及被告坦承
    施用第一級毒品之事實，且其行為尚未害及他人，並斟酌被
    告之犯罪動機、手段以及被告之智識程度等一切情狀，量處
    如主文所示之刑。另扣案之白色粉末1 包，經送檢驗結果係
    第一級毒品海洛因之情，已如上述，應依毒品危害防制條例
    第18條第1 項前段規定宣告沒收銷燬之。各該毒品之包裝袋
    係直接包覆毒品，衡情已難與所包覆之毒品絕對析離，宜整
    體視為毒品，一併沒收銷燬。至鑑驗耗用之毒品既已滅失，
    自無庸宣告沒收銷燬，附此敘明。
據上論斷，應依刑事訴訟法第273 條之1 第1 項、第284 條之1
、第299 條第1 項前段，毒品危害防制條例第10條第1 項、第18
條第1 項前段，刑法第11條、第47條第1 項，判決如主文。
本案經檢察官杜妍慧到庭執行職務。
中    華    民    國    99    年    1    月     19    日
                  刑事第十庭  法  官  曾子珍
以上正本證明與原本無異。
如不服本判決，應於收受送達後10日內向本院提出上訴書狀。
中    華    民    國    99    年    1    月     19    日
                              書記官  李承悌
附錄本判決論罪科刑法條全文：
毒品危害防制條例第10條
施用第一級毒品者，處6月以上5年以下有期徒刑。
施用第二級毒品者，處3年以下有期徒刑。


司法院資訊處製作；財團法人民間司法改革基金會備份。
